【裁判字號】    90,訴,649
【裁判日期】    901228
【裁判案由】    偽造文書等
【裁判全文】
臺灣新竹地方法院刑事判決                            九十年度訴字第六四九號
    公  訴  人  臺灣新竹地方法院檢察署檢察官
    被      告  乙○○
右列被告因偽造文書等案件，經檢察官提起公訴（九十年度偵字第五八六０號），本
院判決如左：
    主  文
乙○○連續行使偽造私文書，足以生損害於公眾及他人，處有期徒刑伍月，如易科罰
金，以參佰元折算壹日。
如附表所示之偽造之「拓真設計工程實業有限公司」印文捌枚均沒收。
    事  實
一、乙○○於民國八十九年十月間，受雇於其兄陳家麟開設之拓真實業有限公司，經
    陳家麟授權，對外負責拓真實業有限公司之營利事業登記證所載之營業項目。乙
    ○○明知拓真實業有限公司營業項目並無裝潢工程，申請設立之公司名稱亦非「
    拓真設計工程實業有限公司」，竟於九十年一月間，委請設於台北市某不知名之
    刻印店偽刻「拓真設計工程實業有限公司」印章一枚，再基於概括之犯意，先於
    九十年五月二十五日，以「拓真設計工程實業有限公司」負責人之名義，與毛邦
    傑簽立關於台北市○○街三九一號一樓房屋之裝潢承攬契約，並於工程合約書上
    蓋用上開偽刻之「拓真設計工程實業有限公司」印章，偽造如附表編號一所示之
    印文四枚後，偽造以「拓真設計工程實業有限公司」名義之工程合約書，並持以
    交付毛邦傑以為行使，均足以生損害於經濟部商業司對公司登記管理之正確性及
    毛邦傑；嗣於同年七月十二日，乙○○再以「拓真設計工程實業有限公司」負責
    人之名義，在新竹縣竹東鎮○○路○段一號，與鼎興裝潢設計工程行負責人甲○
    ○簽訂工程契約書，將前開台北市○○街房屋之裝潢工程轉包予甲○○施作，同
    於該工程契約書上蓋用前開偽刻之「拓真設計工程實業有限公司」印章，偽造如
    附表編號二所示之印文四枚後，偽造以「拓真設計工程實業有限公司」名義之工
    程契約書，並持以交付甲○○以為行使，亦足以生損害於經濟部商業司對公司登
    記管理之正確性及甲○○。詎甲○○施作工程後，乙○○並未依約付款，迨甲○
    ○依契約書所載地址欲主張權益，並向經濟部網站查詢後，始發現並無「拓真設
    計工程實業有限公司」存在，致甲○○無從向該公司主張權益而受有損害。
二、案經告訴人甲○○訴由台灣新竹地方法院檢察署檢察官偵查起訴。
    理  由
一、訊據被告乙○○對於右揭犯行迭於偵查及本院審理時坦承不諱，核與告訴人甲○
    ○之指訴情節相符，並據證人陳家麟證述在卷，復有工程契約書、工程合約書、
    拓真實業有限公司之營利事業登記證、經濟部公司執照、公司名稱查詢表在卷可
    稽，且刑法處罰行使偽造私文書之主旨，重在保護文書公共之信用，非僅保護制
    作名義人之利益，故所偽造之文書，如足以生損害於公眾或他人，其罪即應成立
    ，不問實際上有無制作名義人其人，被告雖虛造「拓真設計工程實業有限公司」
    ，然並不影響此部份犯罪之成立，是本件事證已臻明確，被告犯行堪以認定。
二、核被告所為係犯刑法第二百十六條、第二百十條之行使偽造私文書罪及違反公司
    法第十九條第一項之規定，應論以公司法第十九條第二項之罪。所犯上開二罪間
    ，有手段、目的之牽連關係，應從一重行使偽造私文書罪處斷。其偽造印章以及
    持以偽造印文之行為，皆係偽造私文書之部分行為，均不另論罪。偽造私文書之
    低度行為應為行使偽造私文書之高度行為吸收，亦不另論罪。被告所為之數行使
    偽造私文書之行為，時間緊接，犯罪構成要件相同，顯係出於概括犯意為之，應
    論以一罪，並加重其刑。爰審酌被告並無前科，足見品行尚非不良，惟一時利欲
    薰心，明知「拓真設計工程實業有限公司」並不存在而偽作該公司之負責人，對
    外經營業務，造成告訴人甲○○之損害，以及犯後坦承犯行等一切情狀，量處如
    主文所示之刑，並諭知易科罰金之折算標準。如附表所示之偽造印文共八枚，均
    應依刑法第二百十九條之規定沒收；偽造之「拓真設計工程實業有限公司」印章
    因未扣案，亦無證據證明該印章尚存，爰不為沒收之諭知。又公司法第十九條雖
    於九十年十一月十二日修正，惟該條第二項規定之刑度與修正前並無二致，爰不
    另為新舊法之比較適用，併敘明之。
據上論斷，應依刑事訴訟法第二百九十九條第一項前段，公司法第十九條第二項、刑
法第十一條前段、第二百十六條、第二百十條、第五十五條、第五十六條、第四十一
條第一項前段、第二百十九條，罰金罰鍰提高標準條例第二條，判決如主文。
本案經檢察官蕭斌志到庭執行職務。
中      華      民      國    九十    年      十二      月    二十八    日
  台灣新竹地方法院刑事第一庭
                                  法  官  李  珮  瑜
右正本證明與原本無異。
如不服本判決，應於判決送達後十日內向本院提出上訴狀（應附繕本），上訴於臺灣
高等法院。
                                  書記官  龔  紀  亞
中      華      民      國    九十    年      十二      月    二十八    日
附表：
┌──┬────────────────────┬───────┐
│一  │與毛邦傑簽訂之工程合約書（一式二份）    │ 四枚         │
├──┼────────────────────┼───────┤
│二  │與鼎興裝潢設計工程行簽訂之工程契約書    │ 四枚         │
│    │（一式二份）                            │              │
└──┴────────────────────┴───────┘
附錄法條：
公司法第十九條、刑法第二百十六條、第二百十條
公司法第十九條
未經設立登記，不得以公司名義經營業務或為其他法律行為。
違反前項規定者，行為人處一年以下有期徒刑、拘役或科或併科新台幣十五萬元以下
罰金，並自負民事責任；行為人有二人以上者，連帶負民事責任，並由主管機關禁止
其使用公司名稱。
刑法第二百十六條
行使第二百十條至第二百十五條之文書者，依偽造、變造文書或登載不實事項或使登
載不實事項之規定處斷。
刑法第二百十條
偽造、變造私文書，足以生損害於公眾或他人者，處五年以下有期徒刑。


司法院資訊處製作；財團法人民間司法改革基金會備份。
